【裁判字號】    98,上訴,449
【裁判日期】    980513
【裁判案由】    妨害自由等
【裁判全文】
臺灣高等法院臺南分院刑事判決    98年度上訴字第449號
上  訴  人
即  被  告  丁○○
            乙○○
上列上訴人因妨害自由等案件，不服臺灣雲林地方法院98年度訴
字第105號中華民國98年3月13日第一審判決（起訴案號：臺灣雲
林地方法院檢察署97年度偵字第5372號、第5646號、97年度偵緝
字第305號），提起上訴，本院判決如下：
    主  文
上訴駁回。
    理  由
一、按刑事訴訟法第三百五十條、第三百六十一條、第三百六十
    二條、第三百六十七條規定，不服地方法院之第一審判決而
    上訴者，須提出上訴書狀，並應敘述具體理由，此為上訴必
    備之程式；如所提之書狀未敘述上訴理由，或僅曾以言詞陳
    述上訴理由者，均應於上訴期間屆滿後二十日內補提理由書
    於第一審法院。第一審法院經形式審查，認逾期未補提上訴
    理由者，應定期間先命補正；逾期未補正者，為上訴不合法
    律上之程式，應以裁定駁回。倘已提出上訴理由，但所提非
    屬具體理由者，則由第二審法院以上訴不合法律上之程式，
    判決駁回。而所謂具體理由，必係依據卷內既有訴訟資料或
    提出新事證，指摘或表明第一審判決有何採證、認事、用法
    或量刑等足以影響判決本旨之不當或違法，而構成應予撤銷
    之具體事由，始克當之（例如：依憑證據法則具體指出所採
    證據何以不具證據能力，或依憑卷證資料，明確指出所為證
    據證明力之判斷如何違背經驗、論理法則）；倘僅泛言原判
    決認定事實錯誤、違背法令、採証違法、判決不公、量刑失
    之過重或輕縱，而未依上揭意旨指出具體事由，或形式上雖
    已指出具體事由，然該事由縱使屬實，亦不足以認為原判決
    有何不當或違法者（例如：對不具有調查必要性之證據，法
    院未依聲請調查亦未說明理由，或援用證據不當，但除去該
    證據仍應為同一事實之認定），皆難謂係具體理由，而應認
    其上訴為不合法律上之程式（最高法院九十七年台上字第八
    九二號判決、九十七年台上字第三二六七號判決意旨及法院
    辦理刑事訴訟案件應行注意事項第一六二點參照）。
二、本件上訴意旨略以：
  (一)被告丁○○部分：
    (1)刑期量刑過重，不符比例原則；(2)請求原告提出具體醫療
    病歷報告，證明受傷乃因被告所為；(3)被告無犯罪動機，事
    後深具悔意，乃請酌減其刑；(4)被告原以為本案乃單純債務
    糾紛，請求庭上准予與被害人達成和解等語，爰請求撤銷原
    判決，更為妥適之判決。
  (二)被告乙○○部分：上訴人即被告乙○○對於犯罪事實，於偵
    訊及審理中均坦承不諱，犯後態度良好，且被告並無因故意
    犯罪受有期徒刑以上刑之宣告，素行尚屬良善；再者，本案
    肇因告訴人之不法竊盜犯行，被告只有國中教育程度，年輕
    識淺，基於一時氣憤，思慮不周，而誤觸刑章，被告犯後坦
    承犯行，並下定決心，痛改前非，乃原審法院竟予重判有期
    徒刑一年，其量刑於法顯然不當；且本案公訴檢察官對被告
    具體求處有期徒刑八月，被告於審理中亦坦承犯罪，並適用
    簡式審判程序，避免浪費司法資源，為何重判之？又告訴人
    二人係不法竊盜，被告不懂法令，基於一時義氣，為朋友相
    挺，而觸犯刑章，且事後悔悟，犯後態度良好，經此教訓，
    亦知所警惕，並保證絕不再犯等語，爰請求從輕量刑，並予
    宣告緩刑，以啟自新。
三、經查：
  (一)上訴人丁○○部分：
    本件上訴人即被告丁○○雖已敘述上訴理由，但其上訴理由
    ，僅泛以「本案乃單純債務糾紛；請求原告提出具體醫療病
    歷報告，證明受傷乃因被告所為；無犯罪動機、犯後具悔意
    ，而量刑過重，不符比例原則」等因素，請求撤銷原判決，
    另為妥適之判決。惟原審判決已於理由欄中敘明上訴人犯行
    ，並於判決事實及理由欄二、(二)敘明：「上開犯罪事實，業
    據被告丁○○、乙○○在偵訊及本院審理中坦承不諱，核與
    證人即告訴人甲○○、丙○○之指證情節相符，復有南投縣
    竹山鎮○○路○段1681號之蒐證照片、告訴人之受傷照片與
    臺大醫院雲林分院九十七年四月十六日診斷證明書等在卷可
    稽，另有球棒一支扣案可資佐證。綜上足認被告二人之上述
    自白與事實相符，可以採信，是本件事證明確，被告丁○○
    前揭犯行洵堪認定」，均已詳敘其調查、取捨証據之結果及
    憑以認定犯罪事實之心証理由，從形式上觀察，原判決並無
    認定事實錯誤、或違背法令之情形可言，被告所稱「本案乃
    單純債務糾紛」云云，並非具體理由；另「請求原告提出具
    體醫療病歷報告，證明受傷乃因被告所為」一節，惟被告二
    人於原審審理中均坦承犯行，對被害人所受之傷害亦無爭執
    ，乃竟於經原審判處徒刑，並定應執行刑一年二月後，始就
    此部分再予爭執，尚難認係「依據卷內既有訴訟資料或提出
    新事證，指摘或表明原判決有何採證、認事、用法或量刑等
    足以影響判決本旨之不當或違法，而構成應予撤銷」之具體
    事由，自無調查之必要；又原審於量刑時已審酌「被告丁○○懷疑桂樹遭竊，竟不思循正常管道尋求救濟，反動用私刑
    剝奪告訴人二人之行動自由，並毆打告訴人二人成傷，以追
    問桂樹之下落，手段相當兇殘，致告訴人二人所受傷痛迄今
    無法撫平，惡性不輕，但本院念及被告犯後坦承犯行，態度
    尚佳，且被告丁○○未有犯罪之前科，有臺灣高等法院被告
    前案紀錄表附卷可考，可信被告平日素行尚可，另被告自承
    僅有國中畢業之教育程度，智識程度均不高，暨告訴人丙○○請求本院從重量刑，告訴人甲○○表示其氣憤難當，被告
    參與犯罪之程度等一切情狀」，分別就所犯共同傷害罪，量
    處有期徒刑五月，共同私行拘禁罪，處有期徒刑六月，共同
    傷害罪，處有期徒刑五月，又共同私行拘禁罪，處有期徒刑
    六月，再定應執行刑為有期徒刑一年二月，並敘明「檢察官
    對被告丁○○具體求處有期徒刑十月，尚嫌過輕」，顯已考
    量被告犯後態度等情；又傷害罪之法定刑為「三年以下有期
    徒刑、拘役或一千元以下罰金」，私行拘禁罪之法定刑為「
    五年以下有期徒刑、拘役或三百元以下罰金」，原判決所宣
    告如上揭之刑，亦無量刑過重、不符比例原則之違誤。乃上
    訴人丁○○未依據卷內既有訴訟資料或提出新事證，具體指
    摘或表明第一審判決有何認事採證不當或違法之事由，而以
    上開理由指稱原判決不當，揆諸前開說明，其上訴理由，自
    難謂係具體理由。是上訴人丁○○之上訴顯不合法律上之程
    式。
  (二)上訴人乙○○部分：
    本件上訴人即被告乙○○雖已敘述上訴理由，但其上訴理由
    ，僅泛以犯後態度、公訴檢察官對被告具體求處有期徒刑八
    月，何以重判等因素，請求從輕量刑，並予宣告緩刑。惟原
    審判決已於理由欄中說明被告乙○○罪刑成立之理由，並審
    酌「被告乙○○懷疑桂樹遭竊，竟不思循正常管道尋求救濟
    ，反動用私刑剝奪告訴人二人之行動自由，並毆打告訴人二
    人成傷，以追問桂樹之下落，手段相當兇殘，致告訴人二人
    所受傷痛迄今無法撫平，惡性不輕，但本院念及被告犯後坦
    承犯行，態度尚佳，未曾因故意犯罪受有期徒刑以上刑之宣
    告，有臺灣高等法院被告前案紀錄表附卷可考，可信被告平
    日素行尚可，另被告自承僅有國中畢業之教育程度，智識程
    度均不高，暨告訴人丙○○請求本院從重量刑，告訴人甲○○表示其氣憤難當，被告參與犯罪之程度等一切情狀」，分
    別就所犯共同傷害罪，量處有期徒刑四月，共同私行拘禁罪
    ，處有期徒刑五月，共同傷害罪，處有期徒刑四月，又共同
    私行拘禁罪，處有期徒刑五月，再定應執行刑為有期徒刑一
    年，並敘明「檢察官對被告乙○○具體求處有期徒刑八月，
    尚嫌過輕」，顯已考量被告犯後態度等情；又傷害罪之法定
    刑為「三年以下有期徒刑、拘役或一千元以下罰金」，私行
    拘禁罪之法定刑為「五年以下有期徒刑、拘役或三百元以下
    罰金」，原判決所宣告如上揭之刑，亦無量刑過重之違誤。
    乃上訴人乙○○未依據卷內既有訴訟資料或提出新事證，具
    體指摘或表明第一審判決有何認事採證不當或違法之事由，
    而以上開理由指稱原判決不當，揆諸前開說明，其上訴理由
    ，自難謂係具體理由。是上訴人乙○○之上訴顯不合法律上
    之程式。
  (三)綜上，上訴人即被告丁○○、乙○○之上訴均不合法律上之
    程式，爰依刑事訴訟法第三百六十七條前段之規定，駁回其
    等之上訴，並不經言詞辯論為之。
四、據上論斷，應依刑事訴訟法第三百六十七條前段、第三百七
    十二條，判決如主文。
中    華    民    國    98    年    5     月    13    日
                  刑事第四庭    審判長法  官  吳志誠
                                      法  官  羅心芳
                                      法  官  陳珍如
以上正本證明與原本無異。
所犯刑法第302條第1項私行拘禁罪部分如不服本判決應於收受送
達後10日內向本院提出上訴書狀，其未敘述上訴理由者，並得於
提起上訴後10日內向本院補提理由書（均須按他造當事人之人數
附繕本）「切勿逕送上級法院」。
其餘均不得上訴。
                                      書記官  岑  玢
中    華    民    國    98    年    5     月    13    日


司法院資訊處製作；財團法人民間司法改革基金會備份。
